最高法院民事裁定　　　　　　　　　　110年度台抗字第729號
抗　告　人　張寶玉
上列抗告人因與星展（台灣）商業銀行股份有限公司間清償票款
強制執行事件就書記官處分提出異議，對於中華民國110年2月25
日臺灣高等法院裁定（ 109年度抗字第1275號），提起抗告，本
院裁定如下：
    主  文
原裁定廢棄，應由臺灣高等法院更為裁定。
    理  由
本件抗告人與相對人星展（台灣）商業銀行股份有限公司間強制
執行聲明異議事件，抗告人對於臺灣臺北地方法院民國109年7月
21 日所為109年度事聲字第37號裁定提起抗告，因未依限補繳裁
判費，原法院於 109年11月12日以抗告不合法裁定駁回，抗告人
對之提起再抗告，原法院於 109年12月18日以裁定駁回其再抗告
（下稱系爭裁定），書記官於系爭裁定正本曉示文字記載「不得
抗告」，抗告人聲請更正，原法院書記官於110年1月18日作成「
不予更正」處分（下稱原處分），抗告人對原處分提出異議，原
法院以：系爭裁定係就抗告人之異議所為裁定，依民事訴訟法第
486條第3項準用同法第484條第3項規定，不得聲明不服，裁定正
本曉示文字記載「不得抗告」並無違誤，書記官所為原處分，尚
無不合等詞，以裁定駁回抗告人所提出之異議。抗告人不服，對
之提起抗告。
按抗告法院之裁定，以抗告不合法而駁回者，不得再為抗告。但
得向原法院提出異議。應提出異議而誤為抗告者，視為已提出異
議。民事訴訟法第486條第2項、第495 條後段分別定有明文。又
抗告法院就前開異議所為裁定，依同法第486條第3項準用第 484
條第3 項規定，固不得聲明不服，惟當事人對抗告不合法之裁定
再為抗告，抗告法院誤以之為再抗告不合法，逕予裁定駁回，此
乃抗告法院之初次裁定，既別無不許抗告之規定，依同法第 482
條本文規定，自得對之提起抗告。查原法院係以抗告人之抗告不
合法，於 109年11月12日裁定駁回，抗告人對之再為抗告，原法
院逕以系爭裁定諭知「再抗告駁回」，揆諸前揭說明，自得對之
提起抗告。原法院書記官於系爭裁定正本誤載「不得抗告」之曉
示文字，並以原處分否准抗告人之更正聲請，於法未合。抗告人
對原處分提出異議，原裁定遽予駁回，自有未洽。抗告意旨，指
摘原裁定不當，求予廢棄，非無理由。
據上論結，本件抗告為有理由。依強制執行法第30條之1 ，民事
訴訟法第492 條，裁定如主文。
中    華    民    國   110    年    10    月    20    日
                      最高法院民事第四庭
                          審判長法官  鄭  雅  萍  
                                法官  滕  允  潔  
                                法官  王  金  龍  
                                法官  蕭  胤  瑮  
                                法官  王  本  源  
本件正本證明與原本無異
                                      書  記  官
中    華    民    國   110    年    10    月    26    日